【裁判字號】    96,訴,574
【裁判日期】    970324
【裁判案由】    損害賠償
【裁判全文】
臺灣基隆地方法院民事判決               96年度訴字第574號
原      告  甲○○
被      告  乙○○
上列當事人間請求損害賠償事件，經本院刑事庭移送前來 (96年
度交附民字第50號），本院於中華民國97年3月10日言詞辯論終
結，判決如下：
    主  文
被告應給付原告新臺幣拾肆萬仟伍佰肆拾陸元，及自民國九
十六年十二月十八日起至清償日止，按年息百分之五計算之利息
。
原告其餘之訴駁回。
訴訟費用由被告負擔百分之四十六，餘由原告負擔。
本判決第一項，於原告以新臺幣壹拾壹萬肆仟元供擔保後，得為
假執行；但被告等如以新臺幣拾肆萬仟伍佰肆拾陸元預供擔
保，免為假執行。
原告其餘假執行之聲請駁回。
    事實及理由
一、按訴狀送達後，原告不得將原訴變更或追加他訴，但擴張或
    減縮應受判決事項之聲明者，不在此限，民事訴訟法第255
    條第1項第3款定有明文；本件原告於起訴請求：被告應給付
    原告新臺幣  (下同）750,000元，及自起訴狀繕本送達之翌
    日起至清償日止，按年息5％計算之利息；嗣於民國（下同
    ）97年1月17日言詞辯論期日變更訴之聲明為：被告應給付
    原告700,000元及自起訴狀繕本送達之翌日起至清償日止，
    按年息5％計算之利息，核與前開規定相符，應予准許。
二、原告起訴主張：被告於96年8月8日23時許，駕駛車牌號碼6A
    -0637號自用小客車行經台北縣平溪鄉○○○○道60.2公里處，
    於飲酒後吐氣所含酒精濃度每公升0.54毫克之情形下駕駛車
    輛，而與對向車道訴外人即原告之友人劉上豪騎乘之車號
    738-AAH大型重機車發生擦撞，劉上豪因而人車倒地，行駛
    於前之原告見狀即回頭協助照相蒐證，詎被告下車後竟趁原
    告不注意之際，持刀刺向原告後趁隙駕車逃逸，致原告左側
    腹部受有寬1公分、深4公分穿刺傷之傷害，並因此2個月無
    法工作，受有工作所得20萬元之損害及非財產上損害50萬元
    ，共計70萬元，為此提起本件訴訟等語，並聲明：1.被告應
    給付原告70萬元，及自起訴狀繕本送達之翌日起至清償日止
    ，按年息5％計算之利息；2.願供擔保請准宣告假執行。
三、被告對於原告主張之前揭事實，並不爭執，惟辯稱其為癌症
    末期病患，亦為低收入戶，沒有能力給付云云，並聲明請求
    駁回原告之訴。
四、經查：原告主張被告於96年8月8日23時許，駕駛車牌號碼6A
    -0637號自用小客車行經台北縣平溪鄉○○○○道60.2公里處，
    與對向車道訴外人即原告之友人劉上豪騎乘之車號738-AAH
    大型重機車發生擦撞，劉上豪因而人車倒地，行駛於前之原
    告見狀即回頭協助照相蒐證，詎被告下車後竟趁原告不注意
    之際，持刀刺向原告後趁隙駕車逃逸，致原告左側腹部受有
    寬1公分、深4公分穿刺傷之傷害，並因此2個月無法工作，
    及被告前揭行為業經本院刑事庭以96年度交訴字第23號判決
    有罪之事實，業據其提出與所述相符之甲種診斷證明書、租
    車利潤分配月報表等件影本為證，並有台北市立萬芳醫院97
    年2月12日萬院醫病字第0970000921號函在卷可稽，復經本
    院依職權調取台灣基隆地方法院96年度偵字第4278號偵查案
    卷、本院96年度交訴字第23號刑事案卷核閱屬實，且為被告
    所不爭執，應堪信為真實。
五、按因故意或過失，不法侵害他人之權利者，負損害賠償責任
    ，民法第184條第1項前段定有明文。經查，本件被告於上開
    時、地持刀刺傷原告，顯係以不法方法侵害原告之身體、健
    康，自應負侵權行為損害負賠償責任。爰就原告各項請求金
    額應否准許，分別論述如下：
  (一)工作所得損失部分：
    按不法侵害他人之身體或健康者，對於被害人因此喪失或減
    少勞動能力或增加生活上之需要時，應負損害賠償責任，民
    法第193條第1項定有明文。原告主張其於本件事故發生時其
    為進口重型機車租賃店店長，每月所得約96,773元，受傷後
    2個月無法工作，共計損失193,546元之事實，為被告所不爭
    執，原告請求被告賠償此部分之損害，即屬正當；其逾此部
    分之請求，為無理由，應予駁回。
  (二)慰撫金部分：
    按不法侵害他人之身體、健康，被害人雖非財產上之損害亦
    得請求賠償相當之金額，民法第195條第1項定有明文。經查
    原告因本件事故身體受有前揭傷害乙情，業如前述，本院斟
    酌被告國中畢業、目前無業，名下僅有1995年份自用小客車
    乙部；原告高中畢業，職業為進口重型機車租賃店店長，每
    月收入96,773元，名下有房屋、土地等財產，及兩造於本件
    事故發生前並不相識，亦無仇隙，被告竟僅因原告協助友人
    照相蒐證，即當街持刀刺傷原告，與原告所受傷勢等一切情
    狀，認原告請求之慰撫金以150,000元為適當，其逾此部分
    之請求，為無理由，應予駁回。
六、綜上所述，本件原告所受之損害總計為343,546元【計算式
    ：193,546＋150,000＝343,546】。至被告雖辯稱其為癌末
    病患，無力清償云云，惟有無資力償還，乃係執行問題，不
    得據為不負履行義務之抗辯（最高法院19年上字第1733號判
    例意旨參照）。從而，原告依侵權行為損害賠償之法律關係
    ，請求被告給付343,546元及自起訴狀繕本送達之翌日起即
    自96年12月18日起至清償日止，按年息5％計算之利息，為
    有理由，應予准許；其逾此範圍之請求，為無理由，應予駁
    回。
七、原告陳明願供擔保，聲請宣告假執行，經核其勝訴部分，並
    無不合，爰酌定相當擔保金額宣告之，並依民事訴訟法第
    392條第2項規定，依職權宣告被告預供擔保，而免為假執行
    ；原告其餘假執行之聲請，因訴之駁回而失所附麗，應予駁
    回。
八、據上論結，本件原告之訴為一部有理由、一部無理由，依民
    事訴訟法第79條、第390條第2項，第392條第2項，判決如主
    文。
中    華    民    國    97    年    3     月    24    日
                  民事庭法  官  姚貴美
以上正本係照原本作成。
對於本件判決如有不服，應於收受送達後20日內向本院提出上訴
書狀，敘述上訴之理由，上訴於臺灣高等法院，並按他造當事人
之人數附具繕本。
中    華    民    國    97    年    3     月    24    日
                        書記官  江美琪


司法院資訊處製作；財團法人民間司法改革基金會備份。
